【裁判字號】    85,台上,4008
【裁判日期】    850821
【裁判案由】    偽造有價證券
【裁判全文】
最高法院刑事判決                              八十五年度台上字第四○○八號
    上  訴  人  甲○○
    選任辯護人  張業照律師
右上訴人因偽造有價證券案件，不服台灣高等法院中華民國八十五年五月一日第二審
判決（八十四年度上訴字第六七一三號，起訴案號：台灣台北地方法院檢察署八十四
年度偵字第二十四號），提起上訴，本院判決如左：
    主  文
上訴駁回。
    理  由
按刑事訴訟法第三百七十七條規定：上訴於第三審法院，非以判決違背法令為理由，
不得為之。是提起第三審上訴，應以原判決違背法令為理由，係屬法定要件。如果上
訴理由狀並未依據卷內訴訟資料，具體指摘原判決不適用何種法則或如何適用不當，
或所指摘原判決違法情事，顯與法律規定得為第三審上訴理由之違法情形，不相適合
時，均應認其上訴為違背法律上之程式，予以駁回。本件原判決依憑被害人黃怡芳之
遺書內容、上訴人自承以假名王冠雄與被害人交往等供詞、法務部調查局鑑定結果顯
示空白本票上留有「王冠雄」「王志強」共同簽發本票壹佰萬元之字跡筆痕，參以上
訴人書寫之字跡特有習慣、證人謝慧瑛、白淑敏、黃怡芬、李莉琳之供述及被害人父
親黃永釗之指供等資料，加以綜合審酌判斷，認定上訴人有與詹彥仁共同詐欺被害人
鉅款（此部分已判處罪刑確定）之後，另行起意，偽造本票之事實。因而撤銷第一審
判決，改判論處上訴人意圖供行使之用，而偽造有價證券罪刑，已詳所憑之證據及
認定之理由。上訴意旨雖謂：有關書寫一百萬元之本票一事，業經法務部調查局認定
無法確認筆跡特徵；且第一審判決亦已說明上訴人所寫之字跡，與空白支票上留存字
跡之透痕不同，詎原判決為相異之認定，卻又不說明第一審調查結果如何不足採之理
由，其判決即有理由不備之違法云云。惟查法務部調查局係以第一審法院送請鑑定之
資料，其客觀條件，不足供作筆跡特徵之比對，而婉拒鑑定；並非認定無上訴人之偽
造筆跡存在。而鑑定僅為調查證據方法之一種，除特種書據，如古書、畫或書法摹倣
各種字體之筆跡，非經專門知識技能之鑑定人為精密之鑑定，即無法判定真偽外，若
屬通常書據，在可供鑑定比對之資料不足情況，法院綜合其他證據之調查結果，參酌
各項證據證明力互補情形，而為事實之認定，自不得指為違法。本件原審就其如何認
定上訴人偽造本票，既已闡釋其心證理由綦詳，所為論斷，復無違經驗法則，自不容
僅以鑑定未獲結論為由，任意指摘原判決違法。又法務部調查局拒絕鑑定之事因及第
一審為相異判斷之見解，既非屬刑事訴訟法第三百十條第二款所稱「對於被告有利之
證據」範圍，自非判決所必須說明之事項，是原判決未說明其如何不足資為上訴人有
利之判斷，殊與所謂判決理由不備之違法情形，不相適合。按諸首開說明，自不得據
為合法之第三審上訴理由。其餘上訴意旨，略謂：上訴人縱有偽造本票，亦非供行使
之用；被害人與詹彥仁交情尚淺，自不可能將金錢託交詹彥仁轉交上訴人；被害人因
要求上訴人離婚再娶伊為妻被拒，由愛生恨，進而萌生自殺之念，其身後尚有存款五
十萬元，可見當時並非走頭無路，則其自殺顯非因錢財被騙而尋短；從各方面觀察，
上訴人絕無偽造王志強為共同發票人之可能云云各詞，無非專憑己意，任為事實上之
爭辯，並漫指原判決違法，亦非適法之第三審上訴理由。其上訴違背法律上之程式，
應予駁回。
據上論結，應依刑事訴訟法第三百九十五條前段，判決如主文。
中      華      民      國    八十五    年      八      月     二十一   日
                              最高法院刑事第五庭
                                  審判長法官  黃  劍  青
                                        法官  林  增  福
                                        法官  林  文  豐
                                        法官  邵  燕  玲
                                        法官  楊  商  江
      右正本證明與原本無異
                                              書  記  官
中      華      民      國    八十五    年      八      月    二十七    日


司法院資訊處製作；財團法人民間司法改革基金會備份。
